臺灣臺北地方法院刑事判決　　　　　　　94年度易字第1494號
公　訴　人　臺灣臺北地方法院檢察署檢察官
被　　　告　甲○○Diede.
上列被告因恐嚇取財等案件，經檢察官提起公訴（九十四年度偵
字第一六七０四號），被告於準備程序進行中就被訴事實為有罪
之陳述，經合議庭裁定改行簡式審判程序，判決如下：
    主  文
甲○○（Diedericks Adriaan Gabriel Jacobus）意圖為自己不
法之所有，以恐嚇使人將本人之物交付未遂，處有期徒刑陸月，
如易科罰金，以佰元折算壹日。緩刑肆年。
    事  實
一、甲○○（Diedericks Adriaan Gabriel Jacobus）係南非籍
    人士，於民國九十二年一月三十一日與乙○○結婚，育有一
    女張雨安。其因負債累累，無力償還，一時需款孔急，憶起
    乙○○曾提及娘家親戚家境富裕，遂謀佯以張雨安遭擄人勒
    贖為由，向乙○○恐嚇取財，以供己償債之用。乃基於意圖
    為自己不法之所有及誣告不特定人之犯意，於九十四年九月
    八日上午九時三十分許，在其臺北市○○區○○路三段二０
    七巷一四弄一二號四樓住處，利用其所有門號000000
    0000號行動電話，設定內容分別為「We have you
    children.Police or tv he die.Pay pm 2 today 5milion.
    Where,will say later.」、「Pm2.Mrt Tingchi.Be there
    alone or childrden die」之勒贖簡訊二則，預定先後於同
    日上午十一時一分許及十一時二十七分許發送予己。旋於同
    日上午九時四十五分許，向乙○○謊稱欲帶同張雨安至興隆
    路之郵局辦事云云，乘機將張雨安帶往興隆路三段二０七巷
    九弄一一號一樓家家幼稚園，並以試讀為由將張雨安留置其
    內後，隨即於同日上午十時許獨自返回住處，向乙○○誆稱
    張雨安遭人綁架云云，致乙○○心生畏懼，旋要求甲○○與
    其同往警局報案。途中甲○○因恐東窗事發，乃向乙○○聲
    稱：張雨安係遭三名不詳男性歹徒在上開郵局前擄走，伊有
    留自己、乙○○及其娘家電話號碼予歹徒云云，進而要求乙
    ○○暫緩報警，先行返回娘家等待歹徒來電，惟乙○○聞言
    ，益發恐懼而堅持前往報警。嗣二人抵達臺北市政府警察局
    文山第二分局興隆派出所（下稱興隆派出所）後，甲○○即
    於同日上午十一時二十分許，以「張雨安在興隆路三段一九
    二巷口突遭三名不詳男子強行擄走後，歹徒即傳送簡訊要求
    於當日下午二時許在臺北縣永和市頂溪捷運站交付新臺幣（
    下同）五百萬元贖款，且不得報警」為由，向興隆派出所報
    案，並製作筆錄，未指定犯人，而誣告不特定人涉犯擄人勒
    贖罪嫌。其間，復向乙○○出示其預先設定而屆時傳送予己
    之上開勒贖簡訊二則，恐嚇乙○○交付五百萬元，並聲稱報
    警將使張雨安陷於危險云云，使乙○○更加心生畏懼。嗣甲
    ○○因恐事跡敗露，乃向乙○○佯稱：伊已向友人借得款項
    ，先向伊友人取款後將張雨安贖回云云，旋倉皇帶同乙○○
    離開興隆派出所，轉往乙○○娘家，隨即以前往友人住處取
    款為由，囑乙○○在娘家等候，而獨自前往上開幼稚園欲接
    回張雨安。惟因員警已發覺甲○○神色有異，經查訪轄區，
    發現張雨安在上開幼稚園就讀，並未遭擄人勒贖。嗣甲○○
    於同日下午二時四十分許抵達該幼稚園時，為警當場逮獲而
    查悉上情，甲○○向乙○○恐嚇取財之舉始未得手而未遂。
二、案經臺北市政府警察局文山第二分局報請臺灣臺北地方法院
    檢察署檢察官偵查起訴。
    理  由
一、前揭事實，業據被告甲○○於警訊、偵查及本院訊問時坦承
    不諱（見偵字卷第七至一三頁、第四三至四五頁、本院九十
    四年十月十九日準備程序筆錄），核與被害人乙○○於警訊
    及偵查時指訴情節相符（見偵字卷第一四至一六頁、第五八
    至五九頁），並經證人即家家幼稚園園長鍾菊香及教師余惠
    麗於警訊時證述屬實（見偵字卷第一七至二０頁），且有上
    開勒贖簡訊、家家幼稚園及張雨安之照片附卷可稽（見偵字
    卷第二七至三一頁）。本件事證明確，被告犯行洵堪認定，
    應予依法論科。
二、按恐嚇罪質，非不含有詐欺性，其與詐欺罪之區別，係在行
    為人對於被害人所用之手段，僅使其陷於錯誤者，為詐欺，
    使發生畏懼心者，為恐嚇（最高法院三十年度上字第六六八
    號判例意旨參照）。查被告佯以其女遭擄人勒贖為由，恐嚇
    被害人交付財物，固亦含有詐欺性質，然其施用威嚇，已使
    被害人心生畏懼，自應論以恐嚇取財罪。核被告所為，係犯
    刑法第一百七十一條第一項之未指定犯人誣告及第三百四十
    六條第三項、第一項之恐嚇取財未遂罪。其誣告之目的在恐
    嚇取財，所犯上開二罪間有方法結果之牽連關係，依同法第
    五十五條之規定，應從一重之恐嚇取財罪論處。又被告雖已
    著手於恐嚇取財犯行之實施，惟尚未取得財物，為未遂犯，
    應依同法第二十六條前段之規定減輕其刑。爰審酌被告僅因
    債務問題，竟異想天開，鋌而走險，自導自演，佯以其女遭
    擄人勒贖為由，恐嚇其配偶，使其配偶心生畏懼，對其配偶
    所生危害匪淺，且誣指他人涉犯擄人勒贖重罪，已使警察機
    關開始無益之調查程序；惟被害人尚未交付財物之際，被告
    即為警查獲，且被害人於本院訊問時亦陳稱：願給被告一次
    機會，不希望被告坐牢等語（見本院九十四年十月十九日準
    備程序筆錄及審判筆錄），被告犯後復坦承犯行，知所悔悟
    等一切情狀，量處如主文所示之刑，並諭知易科罰金之折算
    標準。末查被告前未曾受有期徒刑以上刑之宣告，有本院卷
    附之臺灣高等法院被告前案紀錄表可按（見本院卷），其因
    一時貪欲，短於思慮，偶罹刑典，經此罪刑之宣告後，當知
    所警惕，信無再犯之虞，本院認所宣告之刑以暫不執行為適
    當，爰併宣告緩刑四年，以啟自新。
據上論斷，應依刑事訴訟法第二百七十三條之一第一項、第二百
九十九條第一項前段，刑法第三百四十六條第三項、第一項、第
一百七十一條第一項、第五十五條、第二十六條前段、第四十一
條第一項前段、第七十四條第一款，罰金罰鍰提高標準條例第一
條前段、第二條，判決如主文。
本案經檢察官黃文明到庭執行職務
中　　華　　民　　國　九十四　年　 十一　 月　  四　　日
　　　　　　　　　刑事第八庭法　官　陳芃宇
以上正本證明與原本無異。
如不服本判決，應於判決送達後10日內，向本院提出上訴狀。
　　　　　　　　　　　　　　書記官　周小玲
中　　華　　民　　國　九十四　年　 十一　 月　  四　　日
附錄本案論罪科刑法條全文：
中華民國刑法第346條
意圖為自己或第三人不法之所有，以恐嚇使人將本人或第三人之
物交付者，處6月以上5年以下有期徒刑，得併科1千元以下罰金
。
以前項方法得財產上不法之利益，或使第三人得之者，亦同。
前二項之未遂犯罰之。
中華民國刑法第171條
未指定犯人，而向該管公務員誣告犯罪者，處 1 年以下有期徒刑
、拘役或300 元以下罰金。
未指定犯人，而偽造、變造犯罪證據，或使用偽造、變造之犯罪
證據，致開始刑事訴訟程序者，亦同。
